【裁判字號】    98,訴,278
【裁判日期】    980721
【裁判案由】    清償借款
【裁判全文】
臺灣臺中地方法院民事判決  98年度訴字第278號
原      告  乙○○
被      告  丙○○
上列當事人間請求清償借款事件，本院於民國98年6月23日言詞
辯論終結，判決如下：
    主  文
被告應給付原告新臺幣伍拾壹萬仟零陸拾壹元，及自民國九十
一年十二月三十一日起至清償日止，按年息百分之十八點二五計
算之利息；暨自民國九十二年元月一日起至清償日止，按年息百
分之十八點二五計算之違約金。
訴訟費用新臺幣伍仟陸佰貳拾元由被告負擔。
    事實及理由
一、原告起訴主張：被告與其妻即訴外人甲○○於民國90年10月
    29日，共同向原告借貸新台幣（下同）513,061 元（下稱系
    爭借款），原告業將上開借貸款項轉帳至其指定之盛揚化學
    工廠帳戶內，並由甲○○即盛揚化學工廠簽發同額、發票日
    為91年12月31日之支票及發票日90年12月31日、到期日為91
    年12月31日本票各1 紙供作擔保，且被告在系爭本票背面按
    捺指印背書，約定清償期為91年12月31日，借款利率為年息
    18.25%，若未如期兌現，願以原約定利率三倍計付違約金予
    原告。詎屆清償期後，提示上述票據，均不獲兌現，屢向被
    告催討，均置之不理，本利迄未清償，為此本於借貸關係，
    提起本訴。並聲明：(一)被告應給付原告513,06 1元，及自91
    年12月31日起至清償日止，按年利率18.25%計算之利息；暨
    自92年1 月1 日起至清償日止，按週年利率18.25%計算之違
    約金。
二、被告則以：伊尚積欠原告系爭借款，但總共向原告借款數筆
    ，都有陸續在還，約定全部都沒有還時，才依照本票上的記
    載計息及另計違約金，伊迄今已清償5 張之前客票金額526,
    576 元，原告並未還給被告票號125831月本票云云，資為抗
    辯。並聲明：原告之訴駁回。
三、原告主張被告向原告借貸系爭借款並於供擔保之系爭本票上
    背書，應負清償責任一節，為被告所不爭執，堪信為真實。
    惟原告另主張雙方約定清償期為91年12月31日，借款利率為
    年息18.25%，若未如期兌現，願以原約定利率三倍計付違約
    金等情，為被告所否認，並以上揭情詞置辯，經查：系爭本
    票載有「利息自出票日起按每百元日息5 分計付，逾期違約
    金另按每百元加日息三倍計付」之約定事項，且被告夫妻與
    原告就借貸款所立契約書亦載明：「…三方就借貸款一事合
    意特立此約：一、乙方向甲方借款每次金額均分別以支票、
    本票供甲方執存，屆時若乙方未如期兌現，願以原約定利率
    三倍計付逾期違約金予甲方。…」等語，業據原告提出系爭
    本票、契約書各1 件為證，足見兩造就系爭借款，確有約定
    利率18.25%及違約金，被告上開所辯，顯難採信，應認原告
    此部分主張亦為可採。
四、按消費借貸契約，借用人應於約定期限內，返還與借用物種
    類、品質、數量相同之物，民法第478 條前段著有明文；又
    按遲延之債務，以支付金錢為標的者，債權人得請求依法定
    利率計算之遲延利息，但約定利率較高者，仍從其約定利率
    ，民法第233 條定有明文。系爭本票發票日為90年12月31日
    ，本票到期日即借款清償日為91年12月31日，從而原告請求
    被告自91年12月31日起負擔借款利息；並自清償日翌日即92
    年1 月1 日起至清償日止，依年息百分之18.25 負擔遲延利
    息，洵為可採。
五、又按當事人得約定債務人不履行債務時，應支付違約金，民
    法第250 條第1 項定有明文。系爭本票載有「逾期違約金另
    按每百元加日息三倍計付」之約定事項，被告於應為清償之
    91年12月31日仍未清償，原告依前開約定請求被告給付自期
    限屆滿翌日即92年1 月1 日起至清償日止之違約金，自屬有
    理。是原告僅請求被告依18.25%給付違約金，亦為適當，為
    有理由。
六、從而，原告起訴請求被告給付513,061 元，及自91年12月31
    日起至清償日止，按年息百分之18.25 計算之利息，暨自92
    年1 月1 日起至清償日止，另按年息百分之18.25 計算之違
    約金，為有理由，應予准許。
七、據上論結，原告之訴為有理由，依民事訴訟法第78條、第87
    條第1 項，判決如主文。
中    華    民    國    98    年    7     月    21    日
                  民事第四庭    法  官  郭佳瑛
正本係照原本作成。
如對本判決上訴，須於判決送達後20日內向本院提出上訴狀。
中    華    民    國    98    年    7     月    21    日
                                書記官  黃鴻鑑


司法院資訊處製作；財團法人民間司法改革基金會備份。
